臺灣高等法院臺中分院刑事判決　　　　　　　　　　九十年度上訴字第一八五三號
　　被　　　告　甲○○
　　選任辯護人　陳慶尚
右上訴人因偽造文書案件，不服台灣台中地方法院九十年度訴字第一三九四號，中華
民國九十年八月二十三日第一審判決（起訴案號：台灣台中地方法院檢察署八十九年
度偵字第二○一○六號），提起上訴，本院判決如左：
    主      文
原判決撤銷。
甲○○無罪。
    理      由
一、公訴意旨略以：上訴人即被告甲○○為乙○○之前夫，惟於兩造婚姻關係結束後
    ，執意住在乙○○位於臺中市○○區○○路二段一三七號十一樓之七之住處，雖
    乙○○曾表明要其離去之意，被告依然故我，時常以自備鎖匙開門進入居住（侵
    入住宅部分未據告訴），並於八十九年五月至七月期間，趁乙○○遠離臺中工作
    不在住處之際，竟基於意圖為自己不法所有之概括犯意，自八十九年五月二十四
    日起至同年七月十二日止，連續向乙○○住處大廈管理員何正輝佯稱其為乙○○
    之夫，要領取乙○○之掛號郵件，致何正輝陷於錯誤而同意其領取，被告並在先
    鋒大樓綜合管理顧問股份有限公司代收郵件記錄薄上連續偽簽「乙○○」之署押
    六次，詐領中國信託商業銀行、花旗銀行換發給乙○○之信用卡二張及富邦商業
    銀行寄交乙○○之信用卡預借現金密碼等物。旋承接上開詐欺及偽造署押之概括
    犯意，持中國信託商業銀行及花旗銀行信用卡，於附表所示時、地，向商家消費
    財物，並在簽帳單上偽簽「ＣＨＡＮ」乙○○英文名字之署押，用以製作表示為
    乙○○本人前往消費之私文書，再持以行使，使商家誤信為真而交付所消費之財
    物，足生損害於乙○○及發卡銀行。被告復意圖為自己不法所有，於八十九年六
    月三十日，在乙○○住處竊取富邦銀行信用卡，並先前詐領取得之富邦商業銀行
    信用卡預借現金密碼及中國信託商業銀行信用卡，至臺中港路一段四○○號中國
    信託商業銀行中港分行自動提款機，輸入密碼預借現金，其中以富邦商業銀行信
    用卡提領二次，每次新臺幣（下同）二萬元，以中國信託商業銀行信用卡提領一
次，金額四千元，共詐得現金四萬四千元。因認被告涉有刑法第二百十六條、第
    二百十條之行使偽造私文書罪嫌、刑法第三百二十條第一項之竊盜罪嫌、刑法第
    三百三十九條第一項詐欺取財罪嫌，及刑法第三百三十九條之二第一項以不正方
    法由自動付款設備詐取財物罪嫌。
二、按犯罪事實應依證據認定之，無證據不得推定其犯罪事實，刑事訴訟法第一百五
    十四條定有明文。訊據被告固坦承有代領乙○○之信件及使用乙○○之信用卡之
    事實，惟堅決否認有竊盜、詐欺、偽造署押、行使偽造私文書之故意及犯行。辯
    稱伊與乙○○原係夫妻，離婚後仍共同居住伊先前承買之上開房屋居住，並續繳
    房屋貸款。伊二人在以前就互相代收信件，嗣乙○○前往嘉義工作，伊仍代收信
    件，因不清楚乙○○在嘉義的電話號碼，故未通知。伊以前即經常使用乙○○之
    信用卡，消費款由其償還，均經乙○○同意。上開三銀行先前核發之信用卡背面
    均經乙○○同意由伊代書「ＣＨＡＮ」之署押，便利伊使用，且一直放在伊處。
    中國信託商業銀行換發新卡，伊代領後，亦沿以前方法代書「ＣＨＡＮ」之署押
    後使用之。因伊父親骨灰要送到大陸，需錢使用，故持上開中國信託商業銀行信
用卡及富邦商業銀信用卡預借現金。伊使用後均自行付款，並未造成乙○○之損
    害等語。
三、經查被告雖與乙○○於八十六年間離婚，惟二人仍依離婚前之共同生活方式繼續
    同居關係，此有乙○○於原法院九十年七月二十六日審理期日證稱：「八十六年
    間離婚後，仍住在一起迄今，雙方沒有子女，當時搬進去的時候是新婚，後來離
    婚沒有告訴別人．．．被告與我離婚後雙方只是由夫妻轉變為同居關係，生活方
    式跟以前沒有什麼改變，我們會離婚是我家人不同意我們在一起。」及證人何正
    輝於九十年三月九日臺灣臺中地方法院檢察署檢察官偵查時證稱：「我於去年四
    月中看被告與告訴人一起進進出出，有說有笑，且大樓管理資料寫他們是夫妻。
    」等語可證，乙○○雖於原法院指稱於遭刷卡期間未與被告同居云云，惟據其在
    檢察官訊問時所陳被告有該房屋之備份鎖匙及車庫遙控器，及於本院所陳其二人
    相互代收信件等語，乙○○若果不願與被告維持同居關係，自可更換鎖匙及車庫
    遙控器，並通知大樓管理員禁止被告進入，何至於仍由被告自由進出，且相互代
    收信件？乙○○就本院訊問其是否同意被告持其信用卡為如附表之消費時陳稱女
    子不會同意其另一半為不當之消費等語，足見其二人仍有如夫妻般之感情。被告
    與乙○○有共同生活並互相代收郵件之事實，應可採信。則被告於代收郵件記錄
    薄上代簽乙○○之名後代收中國信託商業銀行、花旗銀行換發給乙○○之信用卡
    二張及富邦商業銀行寄交乙○○之信用卡預借現金密碼等物，即難認係詐領郵件
    及偽造署押。又乙○○於九十年八月九日在原法院審理時指稱：「他要使用我的
    卡時一般都會跟我講，而且以前他有我的副卡，帳單來了我都知道，後來因為被
    告刷的太離譜，所以才取消副卡，以前副卡是被告自己的名字。」於本院審理時
    證稱：「（問：之前你的信用卡，有同意被告使用？）那時他有副卡，且他使用
    後，有將錢存在我的戶頭裡，供扣款使用。」「以前信用卡背面之簽名『ＣＨＡ
    Ｎ』是我讓被告自己簽的，方便他使用。如他事前有告訴我，且只要他事後有將
    錢存入我戶頭，我都會同意他使用。」「（問：若是他臨時有使用需要，無法事
    前告訴你的部份呢？）那時他有副卡，若是他有需要使用，且錢於事後有匯入我
    戶頭內，我就讓他用。」可見乙○○向來認可被告使用其信用卡消費。雖乙○○
    一再指稱被告於本案之消費事前未徵得其同意，且事後未付款云云，然乙○○既
    然向來認可被告使用其信用卡消費，甚至以前信用卡背面之簽名「ＣＨＡＮ」亦
    係由被告自行簽署，方便被告使用，就被告而言，主觀上認為已獲授權，即難認
    係意圖不法所有竊取乙○○之信用卡或冒用信用卡行使偽造私文書、詐領財物。
    徵諸乙○○於本院訊問若被告事先告知，會不會同意被告使用有關本案之消費，
    乙○○亦答稱應該會。至於被告事後未付款，係其事後處理帳單之問題。被告並
    無犯罪之故意，應可認定。
四、綜上所述，被告並無犯罪之故意，且查無其他積極證據足資證明被告有公訴人所
    指之犯罪行為，被告之犯罪不能證明。原判決對被告論罪科刑，容有違誤。被告
    上訴意旨否認犯罪，為有理由，應撤銷原判決，另諭知被告無罪。
據上論斷，應依刑事訴訟法第三百六十九條第一項、第三百六十四條、第三百零一條
第一項，判決如主文。
本案經檢察官王秀雄到庭執行職務。
中      華      民      國      九十一     年     四      月     三     日
                                臺灣高等法院臺中分院刑事第九庭
                                      審判長法  官  陳  筱  珮
                                            法官  趙  春  碧
                                            法  官  康  應  龍
右正本證明與原本無異。
檢察官得上訴。
如不服本判決應於收受送達後十日內向本院提出上訴書狀，其未敘述上訴之理由者並
得於提起上訴後十日內向本院補提理由書（均須按他造當事人之人數附繕本）。
                                            書記官  林  世  傑
中      華      民      國      九十一     年     四      月     四     日
                                                                        Ｒ
 附表之 ─以中國信託商業銀行卡號0000000000000000號信用卡消費部分：
┌───┬────┬─────┬────────────┬───────┐
│ 編號 │ 消費日 │消費金額  │特  約  商  店  名  稱  │偽造之署押    │
│      │        │新臺幣＼元│                        │              │
├───┼────┼─────┼────────────┼───────┤
│  一  │89,5,31 │470     元│真鍋珈啡青海店          │ＣＨＡＮ      │
│      │        │          │─臺中市                │(含複寫部分 ) │
├───┼────┼─────┼────────────┼───────┤
│  二  │89,06,04│16000   元│大西洋飲食店            │同  右        │
│      │        │          │─臺中市                │              │
├───┼────┼─────┼────────────┼───────┤
│  三  │89,06,06│7500    元│新海視聽歌唱中心        │同  右        │
│      │        │          │─臺中市                │              │
├───┼────┼─────┼────────────┼───────┤
│  四  │89,06,07│15000   元│龍華外燴餐飲店          │同  右        │
│      │        │          │─臺中市                │              │
├───┼────┼─────┼────────────┼───────┤
│  五  │89,06,08│616     元│迪司佳實業有限公司      │同  右        │
│      │        │          │─臺中市                │              │
├───┼────┼─────┼────────────┼───────┤
│  六  │89,06,12│1000    元│向上加油站股份有限公司  │同  右        │
│      │        │          │─臺中市○○路○段一八五│              │
│      │        │          │號                      │              │
├───┼────┼─────┼────────────┼───────┤
│  七  │89,06,16│1890    元│麗星旅館股份有限公司    │同  右        │
│      │        │          │                        │              │
├───┼────┼─────┼────────────┼───────┤
│  八  │89,06,26│1040    元│向上加油站股份有限公司  │同  右        │
│      │        │          │─臺中市○○路○段一八五│              │
│      │        │          │號                      │              │
├───┼────┼─────┼────────────┼───────┤
│  九  │89,06,26│33000   元│海龍飲食店              │同  右        │
│      │        │          │                        │              │
├───┼────┼─────┼────────────┼───────┤
│一０  │89,07,03│950     元│向上加油站股份有限公司  │同  右        │
│      │        │          │─臺中市○○路○段一八五│              │
│      │        │          │號                      │              │
└───┴────┴─────┴────────────┴───────┘
 附表之 ─以花旗商業銀行卡號0000000000000000號信用卡消費部分：
┌───┬────┬─────┬────────────┬───────┐
│ 編號 │ 消費日 │消費金額  │特  約  商  店  名  稱  │偽造之署押    │
│      │        │新臺幣＼元│                        │              │
├───┼────┼─────┼────────────┼───────┤
│  一  │89,06,30│26000   元│北海外燴餐飲店─臺中市綏│ＣＨＡＮ      │
│      │        │          │遠路一段一號            │(含複寫部分 ) │
├───┼────┼─────┼────────────┼───────┤
│  二  │89,07,02│26500   元│北海外燴餐飲店─臺中市綏│同  右        │
│      │        │          │遠路一段一號          │              │
└───┴────┴─────┴────────────┴───────┘
